【裁判字號】    88,訴,649
【裁判日期】    890114
【裁判案由】    偽造文書
【裁判全文】
台灣嘉義地方法院刑事判決                          八十八年度訴字第六四九號
    公  訴  人  台灣嘉義地方法院檢察署檢察官
    被      告  丙○○
    選任辯護人  嚴庚辰
                王正宏律師
                游瑞華律師
右列被告因偽造文書案件，經檢察官提起公訴（八十八年度偵字第六○○六號），本
院判決如左：
    主  文
丙○○無罪。
    理  由
一、本件公訴意旨略以：丙○○於民國（下同）八十八年五月十三日，至嘉義市○○
    街一一二號甲○○任職業務員之震撼通信行，持丁○○之國民身分證影本，擅自
    以伊係丁○○委託代為辦理申請租用行動電話門號，而僱請並利用不知情之甲○○偽造委託人丁○○，受託人丙○○之中華電信股份有限公司行動電話業務租用
    申請書五張，由甲○○持向該公司南區電信分公司嘉義營運處，申請00000
    00000、0000000000、0000000000、0000000
    000、000000000號等五個行動電話門號使用，足生損害於他人，因
    認被告丙○○涉有刑法第二百十六條之行使第二百十條之偽造私文書罪嫌。
二、按犯罪事實應依證據認定之，無證據不得推定其犯罪事實；又不能證明被告犯罪
    者，應諭知無罪之判決，刑事訴訟法第一百五十四條、第三百零一條第一項分別
    定有明文。而所謂認定犯罪事實之證據，係指足以認定被告確有犯罪行為之積極
    證據而言，該項證據自須適合於被告犯罪事實之認定，始得採為斷罪資料，又苟
    未能發現相當證據或證據不足以證明，自不能以推測或擬制之方法，以為裁判基
    礎，故被告否認犯罪事實所持之辯解，縱屬不能成立，仍非有積極之證據足以證
    明其犯罪行為，不能遽為有罪之認定，此觀諸最高法院二十九年上字第三一○五
    號、四十年台上字第八六號及三十年上字第一八三一號判例自明。
三、公訴意旨認被告丙○○涉有刑法第二百十六條之行使第二百十條之偽造私文書罪
    嫌，無非係以證人甲○○、丁○○之證詞，以及中華電信股份有限公司行動電話
    業務租用申請書影本五張、切結書影本一張、陳麗芳（即戊○○○）之房屋租賃
    契約書原本一份、丙○○與陳麗芳之口卡片各一張、丁○○之國民身分證影本三
    張為據。訊據被告丙○○固不否認有於前揭時間，在震撼通信行中，於行動電話
    號碼0000000000、0000000000、0000000000、
    0000000000、000000000號申請書上簽名之事實，惟否認有
    何行使偽造私文書之行為，辯稱：當時伊係在震撼通信行前打電話，遇見戊○○○在辦理門號申請，因要保人之身分證，而戊○○○說他身分證在用，要借用伊
    之身分證作保，伊有同意，不知會有責任等語。
四、經查：被告前揭辯詞，經核與證人即震撼通信行員工甲○○證稱：「（五支行動
    電話申請）均是我經手的，而是戊○○○拿來申辦的」、「戊○○○拿丁○○的
    身分證來辦的，而丁○○本人沒有來，我說要一個代理人，所以戊○○○就找丙○○」、「戊○○○有說他的身分證在使用中」、「：：在我說需要有一位代理
    人時，戊○○○才去外面找丙○○來，剛開始時，丙○○並沒有來」等語（本院
    八十八年時二月八日訊問筆錄參見），與證人戊○○○證稱：「是我自己一個人
    去的」、「：：第二次去時因甲○○說要一個保證人，又因我身分證拿去辦理撫
    卹金沒有帶在身上，出來時恰好碰上丙○○，我們本來就認識，又因他身上有帶
    身分證，才會請他當保人」、「丁○○的身分證是乙○○交給我去代辦的，我不
    認識丁○○」等語（本院八十八年時二月八日訊問筆錄參見），以及證人乙○○
    證稱：「（請戊○○○幫你辦行動電話？）是。那次請他幫我辦四、五支行動電
    話」、「以丁○○名義去申請的」、「（丁○○的身分證是你交給戊○○○的？
    ）是」、「因為當時我有經營行動電話生意，手機與門號一起申請去辦比較便宜
    ，又因為每人有限申請數量」、「（丁○○的身分證）我向他借的，有告訴他要
    他的身分證去辦行動電話來轉賣，在八十八年初借的」、「：：因為去辦時忘了
    與他聯絡才會發生誤會」、「（交給戊○○○去辦時，有無告訴他要以丁○○名
    義去申辦？）有。但並沒有告訴丁○○，因為沒有聯絡上他」（本院八十八年時
    二月二十一日訊問筆錄參見）等語之情節相符，堪信所述均為真實，職是，本件
    確係戊○○○受乙○○之委託後，持丁○○之身分證前往震撼通信行，由震撼通
    信行之員工甲○○填妥中華電信股份有限公司行動電話業務租用申請書後，向中
    華電信股份有限公司南區電信分公司嘉義營運處，申請0000000000、
    0000000000、0000000000、0000000000、00
    0000000號等五個行動電話門號，應堪認定，從而，被告所辯並無行使偽
    造私文書之行為等語，堪予採信，此外，復查無其他積極切確之證據足資證明被
    告有何詐欺之犯行，既不能證明被告犯罪，揆諸前揭判例之意旨，自應依法為被
    告無罪判決之諭知。
五、至被害人丁○○指稱：「（何時交身分證給乙○○？）一年多以前。原本請他幫
    我申辦行動電話，後來因為他沒有去辦，所以我就自己去辦了，但資料並沒有取
    回」、「（申辦何電話？）要請一支行動電話，供我自己使用，並沒有要他去辦
    數支電話販賣」、「（知不知道乙○○以你名義去申辦五支行動電話？）昨日他
    才來向我說的，之前我均不知情」、「從頭到尾均未提及，自（至）中華電信打
    電話給我之後我才知道的」（本院八十八年時二月二十一日訊問筆錄參見）等語
    ，核與證人乙○○所述之經過，迥然不符，惟此部分非屬起訴效力所及，自應另
    由台灣嘉義地方法院檢察署為適法之處理，附此敘明。
六、據上論斷，應依刑事訴訟法第三百零一條第一項，判決如主文。
本案經檢察官廖家陽到庭執行職務
中      華      民      國    八十九    年      一      月     十四     日
                                      台灣嘉義地方法院刑事第二庭
                                          法  官  蘇  嘉  豐
右正本證明與原本無異。
如不服本判決，應於判決送達後十日內向本院提出上訴狀( 應附繕本 )。
中      華      民      國    八十九    年      一      月     十七     日
                                          書記官  陳  冠  學


司法院資訊處製作；財團法人民間司法改革基金會備份。
